# 请教各位版主，限制性股票（定增）股份支付费用是否可用B-S期权模型计算

提问人：jiantou07 时间：2012-08-03 13:28:22
各位版主：
浙富股份在 2010 年公告的限制性股票股权激励计划（草案）第二次修订稿，向激励对象定向发行 645 万股限制性股票，锁定期 1 年，在锁定期到期后，按每年25%比例分四期解锁。授予日为 2010 年 9 月 28 日，授予价格为12.58元。在 2010 年年报股份支付附注中，披露了授予日股票收盘价为32.80元/股，我对以下两个方面很疑惑： 1.2010年年报披露的限制性股票股份支付费用是用B-S期权模型计算的3,333.04万元。而不是我所理解的 （32.8-12.58）*645万=13041.9万元。如果可以用B-S模型，岂不是省了不少股份费用？
2.2010年年报披露“本公司按照限制性股票的等待解锁期进行平均摊销”，所以在 2010 年确认了3333.04/4*(3/12)=208.32万元的股份支付费用。我的理解是即使每年解锁25%，也是有一个加速行权效果，如果总的股份支付费用是a,那么 2010 年剩下的这三个月应该确认 0.25a(1+1/2+1/3+1/4)*(3/12)的股份支付费用。到底是应该加速行权，还是匀速行权呢？
请各位指教，十分谢谢！

回答人：chenyiwei
1 、目前在实务中对限制性股票的估值尚未找到公认的做法，按照授予日的内在价值（授予日标的股票市价与授予价格之差）和估值模型都有，而且使用估值模型导致的结果往往就是大大低于按授予日内在价值估值，存在一定的利润操纵空间。当然，如果授予日收盘价低于授予价格，当然就只有用估值模型估值了。 2 、对于分期解锁的情况，应按IFRS 2的B13段的规定将各期区分为不同的股份支付，分别在其各自的等待期内摊销，事实上起到加速确认费用的效果。

提问人：ephemera 时间：2015-02-05 20:48:58
谢谢陈老师的解答，我参考了一下IFRS 2有关staged vesting的段落，结合一个实务中的情况，再麻烦一下陈老师。A上市公司实施限制性股票计划，授予日起 1 年内是锁定期，锁定期后的 3 年解锁比例分别为50%，30%和20%。假定公司预计所有获得限制性股票的激励对象均不会离职，且假定授予日公允价值×激励股份数=A，则根据IFRS 2相关规定，第一年（锁定期）计入费用金额=A*50% 1/2+A 30% 1/3+A 20%*1/4 1、我个人认为尽管对于锁定期，其实公司也享受了激励对象的服务，故总的摊销期间是3+1=4年，请问这样理解对吗？ 2 、我想是因为最早期确认的费用是来自以后各个期间（的一部分）构成的，因此前期确认的费用较多，即英文所谓“front-loading”，这样想对吗？
谢谢陈老师！

回答人：chenyiwei
1 、锁定期属于非可行权条件，与接受激励对象服务无关，不纳入等待期。 2 、前期确认费用多的原因是不同批次等待期长短差异所致。

提问人：zhs7403 时间：2015-02-06 12:05:44
陈老师，想了一下,作为非可行权条件影响的是权益工具的公允价值，因此一般确认后不会变更。 那么计入管理费用金额应该是=A 50%+A 30% 1/2+A 20% 1/3 ，对吗？ 还有计入费用的日期是否可以理解为 1 年限制期过后的时间？也就是 1 年解锁期后按照A 50%+A*30% 1/2+A 20%*1/3再计入？因为服务提供是在限制期的时间内？而解锁的 1 年内只需要披露即可不需要帐务处理？或者说初始只是做一笔股本的分录和确认回购的金融负债的分录?

回答人：chenyiwei
等待期内应均匀确认费用，特别是当等待期内的季末、半年末和年末。不能到等待期满后再一次性确认费用。

提问人：zhs7403 时间：2015-02-06 21:33:21
陈老师，我理解锁定期那一年不应确认费用对吧？

回答人：chenyiwei
等待期满后就不用确认费用。

提问人：zhs7403 时间：2015-02-06 23:14:47
陈老师，别的我都理解，我的疑问是锁定期那一年。比如限制性股票锁定期 1 年，等待期 3 年（即分 3 年解锁）。之前您回复是锁定期属于非可行权条件，与接受激励对象服务无关，不纳入等待期。因此我理解是否是确认的费用只是在等待期内均匀确认，而在锁定期不确认。但上市公司似乎是在锁定期+等待期内均匀确认。我理解公允价值只和等待期有关，和锁定期无关，不知理解是否有误

回答人：chenyiwei
如果锁定期在等待期之前的，则提供锁定期内的服务也是解锁的一项前提条件（服务期限条件），锁定期也应摊销相应的费用。

提问人：sjlw 时间：2015-02-28 11:23:37
陈版，您好！ 我还想请教一下，在这种情况下形成的资本公积，是否可以马上转增股本，还是在没有解锁时只能记入其他资本公积，解锁后转入股本溢价才能转增股本呢？

回答人：chenyiwei
解锁后转入股本溢价后才能用于转增资本。在等待期结束前，仍存在因为未满足可行权条件而将这部分资本公积转回的可能性，所以这时还不能用于转增资本。